最高法院刑事判決　　　　　　一○○年度台上字第一九九○號
上　訴　人　詹寬郎
選任辯護人　張淑琪律師
上列上訴人因違反毒品危害防制條例案件，不服台灣高等法院台
中分院中華民國九十九年十二月二十八日第二審判決（九十九年
度上訴字第七九四號，起訴案號：台灣台中地方法院檢察署九十
八年度偵字第一五四二八、一七九二六號），提起上訴，本院判
決如下：
    主  文
原判決關於販賣第一級毒品部分均撤銷，發回台灣高等法院台中
分院。
    理  由
本件原判決維持第一審論處上訴人詹寬郎販賣第一級毒品四罪刑
部分之判決，駁回上訴人該部分在第二審之上訴，固非無見。
惟查：(一)、證據之證明力，雖由法官評價，然心證之形成，由來
於經嚴格證明之證據資料之推理作用，通常有賴數個互補性之證
據始足以形成確信心證，單憑一個證據則較難獲得正確之心證。
尤其具有對向性關係之單一證據，如毒品交易之買賣雙方，買方
或為獲邀減刑寬典，不免有作利己損人之不實供述之虞。此種虛
偽危險性較大之被告以外之人所為之陳述，為避免其嫁禍他人，
藉以發見實體之真實，除以具結、交互詰問、對質等方法，以擔
保其真實性外，自仍應認有補強證據以增強其陳述之憑信性，始
足為認定被告犯罪事實之依據。本件原判決認定上訴人有於民國
九十八年四月二十六日販賣第一級毒品海洛因予劉志明，於同年
月二十五日販賣第一級毒品海洛因、第二級毒品甲基安非他命予
張櫻鐘之犯行。依理由之說明，係以證人劉志明、張櫻鐘於警詢
、偵訊之證詞及卷附相關通訊監察譯文為其論據，說明劉志明、
張櫻鐘關於向上訴人洽購毒品之證詞，與相關通訊監察譯文內容
相符可資佐證，自得執為認定上訴人該部分犯罪之依據（見原判
決第七頁第十二行以下、第八頁第一行以下、第十一頁倒數第五
行以下至第十四頁第十二行）。然上訴人已否認該部分販毒，而
上揭犯行似未同時查獲任何與毒品海洛因及甲基安非他命有關之
證物，細繹原判決所採憑之相關通訊監察譯文之記載，其內容縱
屬實情，似僅止於證明上訴人有於所載時間與劉志明或張櫻鐘通
話，對話內容僅關乎劉志明、張櫻鐘表達要找上訴人等旨，就毒
品交易內容則隻字未提等情（見原判決第八頁第十至十四行、第
十二頁倒數第二行至第十三頁第二行），似無從認定上訴人與劉
志明或張櫻鐘雙方有已達成該部分毒品交易合意之情事。原判決
固說明依憑證人劉志明、張櫻鐘於警詢、偵訊之證詞，雙方應係
在上訴人住處或後方附近空地商談該部分之毒品交易各節，然劉
志明、張櫻鐘其後均翻異證詞，縱劉志明、張櫻鐘曾赴上訴人住
處或後方空地，然是否確為毒品交易，仍須有補強證據以資證明
，原判決未說明如何依憑劉志明、張櫻鐘曾赴上訴人住處或後方
空地之通訊監察譯文內容，即得出前揭結論，而具補強證據得獲
致增強上揭證人陳述憑信性之心證理由，原審未進一步究明，並
調查其他必要之證據，單憑上揭證人警詢、偵查之證言，即論以
上訴人該部分販賣第一級毒品之罪，殊嫌速斷，自難昭折服。(二)
、販賣毒品罪，須以所販賣者確屬所認定之毒品為成立要件之一
，是否確屬該性質之毒品，應依證據證明之，並應於理由內說明
所憑之依據。原判決認定上訴人於九十八年三月二十二日、同年
四月二十五日、同年五月四日，各販賣第二級毒品甲基安非他命
予張櫻鐘，並說明該部分均係犯販賣第二級毒品之罪（見原判決
第二一頁第十八、十九行）。惟上揭犯行似未同時查獲任何與毒
品甲基安非他命有關之證物，而原判決所採憑證人張櫻鐘於警詢
、偵訊之證詞雖陳稱向上訴人購買毒品安非他命云云（見原判決
第十一頁倒數第五行至十三頁）。惟「安非他命」與「甲基安非
他命」為不同種類之第二級毒品，此觀毒品危害防制條例第二條
附表二分別列於第二級毒品之第十二項與第八十九項即明。原判
決未明確說明認定上訴人販賣予張櫻鐘者為毒品「甲基安非他命
」之依據，僅憑張櫻鐘所為曾向上訴人購買「安非他命」之證言
，即認定上訴人所販賣予張櫻鐘為「甲基安非他命」，同有證據
上理由矛盾及理由不備之違誤。上訴意旨指摘原判決該部分不當
，非無理由，應認該部分有撤銷之原因。至上訴人轉讓禁藥罪部
分，經二審判決後已具狀撤回此部分之上訴而告確定（見原審卷
第二九八、二九九頁），附此敘明。
據上論結，應依刑事訴訟法第三百九十七條、第四百零一條，判
決如主文。              
中    華    民    國  一○○  年    四    月  二十一  日
                      最高法院刑事第九庭
                          審判長法官  石  木  欽  
                                法官  洪  佳  濱  
                                法官  韓  金  秀  
                                法官  段  景  榕  
                                法官  周  煙  平  
本件正本證明與原本無異
                                      書  記  官  
中    華    民    國  一○○  年    四    月  二十七  日
                                                     M